【裁判字號】    97,簡上,99
【裁判日期】    970528
【裁判案由】    贓物
【裁判全文】
臺灣桃園地方法院刑事判決              97年度簡上字第99號
上  訴  人  丙○○
即被告
上列上訴人因所犯贓物案件，不服本院96年度壢簡字第770 號，
中華民國96年12月31日第一審簡易判決（聲請簡易判決處刑書案
號：臺灣桃園地方法院檢察署95年度偵字第24824 號），提起上
訴，本院判決如下：
    主  文
上訴駁回。
    事  實
一、丙○○前曾於民國95年間將其所持有自小貨車車牌2 面借予
    乙○○使用，同年6 月間丙○○因乙○○遲未返還而向其追
    討，乙○○遂於同年6 月中旬某日，將其以不詳方法取得之
    車號GM-1861 號自小貨車之車牌2 面（該車牌2 面原係甲○○所有，於93年7 月21日上午9 時許，在臺北縣三重市○○
    街1 巷巷口失竊）取交予丙○○，抵充其向丙○○借用之車
    牌，丙○○明知乙○○所交付之上開車牌係來路不明之贓物
    ，竟仍基於收受贓物之犯意，予以收受，並由丙○○將該等
    車牌先置於丙○○位於桃園縣龍潭鄉○○街40巷25號住處庭
    院堆放物品處。嗣於95年11月9 日上午11時50分許，丙○○
    因另涉毒品案件，經警方持搜索票至其上開住處實施搜索時
    ，當場查獲該2 面車牌，而查悉上情。
二、案經桃園縣政府警察局龍潭分局報告臺灣桃園地方法院檢察
    署檢察官偵查起訴。
    理  由
壹、證據能力部分：
  (一)按被告以外之人於審判外之言詞或書面陳述，除法律有規定
    者外，不得作為證據。又被告以外之人於審判外之陳述，雖
    不符前4 條之規定，而經當事人於審判程序同意作為證據，
    法院審酌該言詞陳述或書面陳述作成時之情況，認為適當者
    ，亦得為證據。當事人、代理人或辯護人於法院調查證據時
    ，知有第159 條第1 項不得為證據之情形，而未於言詞辯論
    終結前聲明異議者，視為有前項同意，刑事訴訟法159 條第
    1 項、第159 條之5 分別定有明文。查證人甲○○於警詢時
    所為之陳述，固係審判外之陳述而屬傳聞證據，惟被告就上
    開審判外之陳述，於本院審理中，知有該項證據，未曾於言
    詞辯論終結前聲明異議，而本院審酌該證人陳述作成時之情
    況，並無違法取證及證明力過低之瑕疵，亦認以之作為證據
    為適當，依前揭規定說明，自有證據能力。
  (二)次按被告以外之人於偵查中向檢察官所為之陳述，除顯有不
    可信之情況者外，得為證據，刑事訴訟法第159 條之1 第2
    項定有明文，查證人蔡慶文於偵查中供前具結所為之陳述（
    有結文附於偵查卷可稽，見偵查卷第47頁），係檢察官依法
    訊問，復無其他事證足資認定其於檢察官訊問時有受違法取
    供情事，並無何特別不可信之情況，依前揭規定自有證據能
    力。
  (三)另本件認定事實所引用之卷內其餘所有卷證資料（包含文書
    證據、物證等證據），並無證據證明係公務員違背法定程序
    所取得，被告及本院指定公設辯護人於審判程序中復均未於
    言詞辯論終結前表示異議，亦均有證據能力，合先敘明。
貳、實體部分：
一、訊據被告丙○○固坦認有於上開時、地，經警方持搜索票在
    伊住處查獲車號GM-1681 號車牌2 面之事實，惟矢口否認有
    何收受贓物之犯行，辯稱：之前乙○○將伊車牌拿走沒有還
    ，伊跟他要車牌，剛好他撿到2 面車牌拿給伊說可以裝在車
    上使用，伊當場拒絕他，但是乙○○並未將車牌拿走，而把
    車牌塞在伊住處屋簷下，伊沒有發現，並未收受贓物云云。
    經查：
  (一)本件為警在被告丙○○上開住處所查獲之車號GM-1681 號車
    牌2 面，係甲○○所有，於93年7 月21日上午9 時許，在臺
    北縣三重市○○街1 巷巷口失竊之事實，業據證人甲○○於
    警詢時證述明確（見偵查卷第12、13頁），並有贓物認領保
    管單、車籍資料作業詳細畫面、車輛竊盜詳細資料畫面各1
    份在卷可稽，足認上開車牌2 面確係他人犯財產性犯罪所得
    之贓物。
  (二)次查，被告丙○○於警詢時已自承為警於95年11月9 日11時
    50分許，在伊上開住處庭院屋簷下查獲之GM-1681 號自小貨
    車車牌2 面，係乙○○拿到伊住處放置等情不諱（見偵查卷
    第8 、10頁），並經查獲員警林信彥、林彥呈於原審訊問時
    證述甚詳（見原審卷附96年6 月13日、同年7 月4 日筆錄）
    ，復有本院搜索票、桃園縣政府警察局龍潭分局搜索扣押筆
    錄及扣押物品目錄表、查獲車牌照片各1 份附卷可佐，堪認
    系爭車牌2 面於為警查獲時確係由被告丙○○所持有管領中
    甚明。證人乙○○於偵查中雖否認系爭車牌係由伊持交予丙○○云云，被告丙○○嗣後亦翻異前供改以前詞置辯，惟查
    ：
  1.被告丙○○自警詢、偵查至原審訊問迄至本院調查止，一再
    供承因伊先前將車牌借予乙○○使用未返還，嗣經追討乙○○始於95年6 月中旬將系爭車牌2 面交予伊等語始終如一，
    核與證人即丙○○之配偶林惠娘於原審訊問時到庭證稱：「
    我們的車牌被乙○○借去了，乙○○騙我們2 、3 天就會還
    我們，後來乙○○拿車牌回來的時候，有跟我先生說他撿了
    2 面車牌回來，．．．乙○○說沒有關係，先裝在車子使用
    」等語相符，已見被告丙○○所供車牌係乙○○所持交用以
    抵充前向伊借用之車牌一節，顯非杜撰，佐以證人蔡慶文於
    偵查中復證稱：「去年（95）夏天我聽人家說乙○○有拿系
    爭2 面車牌到我工寮」、「不知道乙○○何時取走車牌」等
    語甚詳，而被告丙○○、證人林惠娘、蔡慶文與證人乙○○
    間並無何怨隙，為其等證述在卷，且所述車牌係由乙○○所
    交付亦不當然即得解免被告丙○○涉犯收受贓物之罪責，衡
    諸常情其等自無共同虛構情節無端將乙○○扯入其中之理，
    其等上開互核相符之證述情節，應堪信實。證人乙○○雖否
    認上情，惟前揭車牌既原係甲○○所有遭他人竊取之贓物，
    則證人乙○○一但坦認有將該等車牌交付予丙○○，自有陷
    己涉犯竊盜或收受贓物等罪責之虞，是其刻意隱瞞該事實，
    衡與常情並不相違，本院綜合被告丙○○、證人林惠娘、蔡
    慶文前揭供證各節，認系爭GM-1681 號車牌2 面確係由乙○○持交予被告丙○○等事實明確，證人乙○○所證車牌並非
    伊所交付云云，顯係規避己責之卸詞，委無可採。
  2.至被告丙○○雖辯稱：乙○○將系爭車牌交付予伊時，伊有
    當場拒絕，不知道乙○○將車牌塞在伊住處庭院屋簷下云云
    。然查，被告丙○○於警詢時自承系爭2 面車牌確係乙○○
    持至伊住處放置等情不諱，已如前述，其事後改稱伊不知道
    乙○○自行將車牌塞在伊住處庭院屋簷下云云，已難採信。
    再觀諸被告自承系爭車牌係乙○○於95年6 月中旬住到伊住
    處之後持至伊住處放置，一直住到搜到車牌時止（見原審卷
    第40頁），足見系爭車牌放置在被告前開住處至為警於95年
    11月9 日搜獲時止已經過將近6 個月之久，加以該段期間乙○○均借住在被告丙○○住處，以彼等如此親近之關係，被
    告丙○○焉有對乙○○將車牌置於其住處庭院之事渾然不知
    之可能，況證人林惠娘證稱其約1 、2 個月會整理堆在住處
    庭院之雜物1 次，則系爭車牌業經放置在庭院長達6 個月，
    林惠娘又豈可能在整理雜物堆數次後仍全然未發現該車牌之
    理，凡此均與常理大相逕庭。復且證人即查獲本案系爭車牌
    之員警林彥呈於原審訊問時到庭結證稱：「．．．屋內搜完
    後，我們也搜庭院，車牌放在庭院的雜物堆的角落，．．．
    找到車牌之後，．．．我有當場問他，他當場就直接說是乙○○撿來的」、「我的記憶，他當時應該知道有這個車牌，
    只是說那個是乙○○的」等語詳確，可見被告在突遭警查獲
    系爭車牌之際，並未立時爭執係乙○○未經伊許可自行放置
    在住家庭院，僅淡然地表示係乙○○拿來的，此亦核與一般
    人突遭警查獲不屬於自己之不法贓證物時，為證明自己清白
    ，無不在第一時間極力提出有利於己之事證之常理不合，更
    可徵被告前揭所辯，乃推諉卸責之詞，不足採信。
  (三)末查，汽車號牌為行車之許可憑證，由汽車所有人向監理機
    關申請登記，且不得偽造、變造或矇領，並不得借供他車使
    用或使用他車牌照行駛，號牌如遺失或損壞，汽車所有人應
    向公路監理機關重新申領牌照，道路交通安全規則規定甚明
    ，換言之，汽車號牌係由監理機關發給汽車所有人行車之許
    可憑證，有關懸掛使用、異動、乃至汽車報廢繳還牌照等均
    須依據道路交通安全規則申請辦理，非汽車所有人可自行決
    定拆卸拋棄或交予他人使用，被告丙○○乃一智慮成熟之成
    年人，對於上情自無法諉為不知，是其收受乙○○所交付來
    源不明之系爭2 面車牌，其主觀上有收受贓物之故意，甚為
    明確。綜上所述，本件事證明確，被告上述收受贓物之犯行
    ，已堪認定，應依法論科。
二、按被告丙○○行為後，刑法業於94年2 月2 日修正公布，並
    於95年7 月1 日施行，而刑法第349 條第1 項之罪，法定罰
    金刑為5 百元以下罰金，就法定罰金刑部分，依95年6 月14
    日修正公布，95年7 月1 日施行之刑法施行法第1 條之1 規
    定「中華民國94年1 月7 日刑法修正後，刑法分則編所定罰
    金之貨幣單位為新臺幣。94年1 月7 日刑法修正時，刑法分
    則編未修正之條文定有罰金刑者，自94年1 月7 日刑法修正
    施行後，就其所定數額提高為30倍。但72年6 月26日至94年
    1 月7 日新增或修正之條文，就其所定數額提高為3 倍」，
    經比較結果關於法定刑最高罰金部分，修正前後規定並無不
    同（新法以新臺幣為貨幣單位，修正施行後，就其所定數額
    提高為30倍，實際與行為時法罰金刑相同），不生法律變更
    比較問題，此部分應依法律一般適用原則逕依裁判時法即刑
    法施行法第1 條之1 第1 項、第2 項前段之規定。又修正前
    刑法第33條第5 款原規定：「罰金：1 元以上」，依罰金罰
    鍰提高標準條例第1 條前段規定提高10倍，及現行法規所定
    貨幣單位折算新台幣條例第2 條換算為新臺幣結果，為30元
    以上，而修正後則規定：「罰金：新臺幣1 千元以上，以百
    元計算之」，已將科處罰金之最低額提高至新臺幣1 千元以
    上，就法定刑最低罰金部分，修正後之規定顯非較有利於被
    告，故依現行即修正後刑法第2 條第1 項前段規定，此部分
    應適用修正前刑法第33條第5 款之規定。核被告丙○○所為
    ，係犯刑法第349 條第1 項之收受贓物罪。再被告所犯上開
    該罪之犯罪時間係在96年4 月24日以前，合於中華民國96年
    罪犯減刑條例第2 條第1 項第3 款減刑條件，依法減輕其宣
    告刑2 分之1 。又按本件被告於犯罪時之刑法第41條第1 項
    前段規定：「犯最重本刑為5 年以下有期徒刑以下之刑之罪
    ，而受6 個月以下有期徒刑或拘役之宣告，因身體、教育、
    職業、家庭之關係或其他正當事由，執行顯有困難者，得以
    1 元以上3 元以下折算1 日，易科罰金。」，而易科罰金之
    折算標準，依修正前罰金罰鍰提高標準條例第2 條前段（現
    已刪除）規定，就其原定數額提高為100 倍折算1 日，則被
    告行為時之易科罰金折算標準，應以銀元100 元以上300 元
    以下之數額折算1 日，經換算為新臺幣後，則應以新臺幣30
    0 元以上900 元以下折算1 日。惟95年7 月1 日修正公布施
    行之刑法第41條第1 項前段則規定：「犯最重本刑為5 年以
    下有期徒刑以下之刑之罪，而受6 個月以下有期徒刑或拘役
    之宣告者，得以新臺幣1 千元、2 千元或3 千元折算1 日，
    易科罰金。」，同日並廢除罰金罰鍰提高標準條例第2 條之
    規定，亦即係以新台幣1,000 元、2,000 元或3,00 0元折算
    1 日，經比較結果，修正後之規定顯非較有利於被告，是依
    現行即修正後刑法第2 條第1 項前段規定，此部分應適用行
    為時法，爰依修正前刑法第41條第1 項前段、修正前罰金罰
    鍰提高標準條例第2 條規定，諭知易科罰金之折算標準。
三、原審基此認定，援引修正後刑法第2 條第1 項前段，刑法第
    349 條第1 項，修正前刑法第41條第1 項前段，修正前罰金
    罰鍰提高標準條例第2 條，中華民國96年罪犯減刑條例第2
    條第1 項第3 款、第7 條、第9 條，審酌被告之素行、犯罪
    手段、侵占財物價值及對被害人所生危害等一切情狀，逕以
    簡易判決量處被告拘役20日，如易科罰金，以銀元300 元折
    算1 日，減為拘役10日，如易科罰金，以銀元300 元折算1
    日，經核原審認事用法均無違誤，量刑亦稱妥適，被告提起
    上訴猶執陳詞否認犯行，為無理由，應予駁回。
據上論斷，應依刑事訴訟法第455 條之1 第3 項、第368 條，判
決如主文。
本案經檢察官蔡宜均到庭執行職務。
中    華    民    國    97    年    5     月    28    日
                  刑事第七庭審判長法  官  蕭世昌
                                  法  官  連雅婷
                                  法  官  林惠霞
以上正本證明與原本無異。
不得上訴。
                                  書記官  陳恩如
中    華    民    國    97    年    5     月    28    日
附錄本案論罪科刑法條
刑法第349 條
  收受贓物者，處3 年以下有期徒刑、拘役或5 百元以下罰金。
  搬運、寄藏、故買贓物或為牙保者，處5 年以下有期徒刑、拘役
或科或併科1 千元以下罰金。
  因贓物變得之財物，以贓物論。


司法院資訊處製作；財團法人民間司法改革基金會備份。
